臺灣高等法院民事判決　　　　　　　　 93年度重上字第548號
上　訴　人　乙○○
訴訟代理人　韓邦財律師
被 上訴 人　甲○○
　　　　　　丙○○
共　　　同
訴訟代理人　林志嵩律師
當事人間清償借款事件，上訴人對於中華民國93年4月30日台灣
士林地方法院92年度訴字第816號第一審判決提起上訴，並於本
院為訴之追加，本院於94年4月19日言詞辯論終結，判決如下：
    主  文
上訴及追加之訴並假執行之聲請均駁回。
第二審（含追加之訴部分）訴訟費用由上訴人負擔。
    事實及理由
一、程序部分：
  (一)本件上訴人於本院追加備位聲明程序合法：上訴人於原審主
    張兩造以股權抵債之協議未成立，被上訴人應返還借款，嗣
    上訴人於本院追加備位聲明，是基於倘法院認為兩造將借款
    以公司股權抵償協議已成立生效，則被上訴人應就協議中尚
    未履行完畢之部分盡其給付之義務。從而此項請求之基礎係
    基於兩造間消費借貸契約，及雙方約定以股權抵償債務之協
    議而來，請求之基礎事實相同，符合民事訴訟法第255條第1
    項第2款之事由，依同法第446條第 1項規定，應予准許。至
    原審不准許追加，係考量上訴人於原審言詞辯論期日將終結
    時再提出追加，將影響被上訴人防禦及訴訟終結，原審裁定
    駁回僅係不得於原審追加，與上訴人於本院準備程序中即追
    加不同，無拘束本院之效果。
  (二)上訴人於本院始提出兩造以股權抵償債務之協議尚未成立之
    主張，非新攻擊防禦方法：上訴人於原審起訴狀雖自認兩造
    合意以被上訴人丙○○之北宏公司股權抵償，但嗣後上訴人
    訴訟代理人於原審法院92年11月10日開庭審理時已經主張：
    「原來以口頭協議以丙○○的股份來抵償，股權部分當時是
    說以股權的 7折來抵償債務，細節數額部分並沒有說的很清
    楚。轉讓的數額是多少，目前都還沒有辦法確定下來。」等
    語（見原審卷第75頁）。上訴人於原審對詳細股權數額有所
    爭議，顯然本件於原審法院已提出雙方協議之契約要素就「
    出資額移轉之數額」部分，尚未達成合意，從而上訴人至本
    院主張系爭協議尚未成立，是「對於在第一審已提出攻擊或
    防禦方法為補充者」，符合民事訴訟法第447條第1項第 3款
    規定，依法自應准其提出。
二、上訴人主張略以：其於原審即已主張兩造就股權抵償之細節
    未說清楚，故於本院主張兩造協議尚未成立僅係就第一審已
    提出之攻擊防禦方法為補充，依法自得提出，若不許其提出
    亦顯失公平。又上訴人追加備位聲明係因若本院認為兩造協
    議已成立，則上訴人亦可請求被上訴人就協議中尚未履行完
    畢之部分盡給付義務，且其請求基礎事實與先位聲明同一，
    提起亦屬合法，又原審就系爭協議之內容未予詳查即裁定駁
    回上訴人之追加請求，實屬違法，縱其確定亦應不生既判力
    。按上訴人於民國88年間陸續借款予被上訴人，於同年間匯
    款共計新台幣（下同） 227萬7416元及交付現金35萬7000元
    ，並代被上訴人償還銓鉻金屬工業股份有限公司（下稱銓鉻
    公司）50萬6240元及謝富美之借款債務292萬2510元（ 於88
    年間連續開立6紙金額均為48萬7085元之支票予謝富美），
    共計借款606萬3166元。 按被上訴人就前開借款始終未清償
    ，經催討後亦未獲置理，嗣被上訴人甲○○提議以丙○○於
    北宏實業有限公司（下稱北宏公司）之出資額（股權打 7折
    ）抵償債務，上訴人考慮求償不易遂同意之。惟兩造就股權
    協議之價金、計算標準及應過戶之出資額等契約必要之點均
    未意思表示一致，故抵償協議應未成立，被上訴人仍負返還
    借款義務。又謝富美未持有北宏公司股權，故上訴人不可能
    向伊購買股權。 又上訴人亦無與證人蔡義章協議購買其292
    萬2900元之股權，北宏公司90年 6月18日會議記錄記載「乙
    ○○部分股份由蔡義章與丙○○兩人會同乙○○至律師處立
    切結書」等語係因當時被上訴人丙○○表示以蔡義章之股權
    抵債之意。又當時亦未約定以北宏公司資本 2億元作為計算
    移轉股權數額之基準，應以登記之資本總額2980萬元作為計
    算依據。縱認抵償協議已成立，惟兩造已約定被上訴人應儘
    速取得其他全體股東同意、變更章程及於股東名簿為股權變
    更之登記，而被上訴人既未依約履行，上訴人自得解除協議
    ，並請求返還前開借款。至於上訴人雖有參加股東會並當選
    為監察人，惟當時並未取得股東身分，故兩造間之債務並未
    因此而清償。況丙○○僅願移轉64萬8739元出資額，惟縱其
    願將全部出資額以 7折抵償，其於北宏公司之出資額亦僅有
    604 萬9400元，僅能抵償借款378萬462元，故被上訴人除應
    將剩餘之出資額540萬661元全部移轉予上訴人外，尚應返還
    228 萬2703元。爰依借貸法律關係請求清償借款或移轉股份
    等語（上訴人先位之請求於原審被判決駁回，經不服提起上
    訴，備位請求則經原審裁定駁回），並先位上訴聲明：(一)原
    判決廢棄。 (二)被上訴人應連帶給付上訴人606萬3166元整及
    其中596萬3166元部分，自本件起訴狀繕本送達之翌日起，
    其中10萬元部分，自92年11月11日起，均至清償日止，按年
    利率5%計算之利息。(三)第一、二審訴訟費用均由被上訴人連
    帶負擔。(四)願供擔保，請准宣告假執行。備位聲明：(一)原判
    決廢棄。(二)被上訴人丙○○應轉讓北宏公司出資額540萬661
    元之出資額予上訴人。(三)被上訴人應連帶給付上訴人228 萬
    2703元及自本件起訴狀繕本送達翌日起，按年利率5%計算之
    利息。(四)第一、二審訴訟費用均由被上訴人連帶負擔。(五)願
    供擔保，請准宣告假執行。
三、被上訴人則以：上訴人於本院追加之備位聲明尚須就出資額
    協議折算比例及辦理移轉登記之問題調查相關證據，顯有礙
    被上訴人之防禦，並致訴訟程序延滯，該追加顯不合法。且
    原審已裁定駁回上訴人之備位聲明，上訴人亦未提出抗告，
    即應受該確定裁定之拘束。又上訴人於原審雖對詳細股權數
    額有爭議，惟此僅屬對履行協議之內容有爭執，其於本院始
    主張抵償協議未成立，應屬新攻擊防禦方法，而不許其提出
    。按渠等前僅欠上訴人304萬7465元， 上訴人雖有代償銓銘
    公司56萬6240元，惟非即可認此屬兩造間之借貸關係。又上
    訴人係因另向謝富美購買股權始支付292萬2510元， 非代償
    被上訴人之欠款，上訴人與謝富美成立股權買賣契約後，謝
    富美指示由蔡義章履行股權移轉義務，蔡義章亦同意將該部
    分股權轉讓，且因丙○○與蔡義章原各負有移轉股權給上訴
    人之義務，始要求渠同至律師處書立切結書。又兩造間之借
    款債務經雙方協議於88年間將丙○○於北宏公司之股份出資
    額轉讓予上訴人，以抵償全部欠款，移轉股權之詳細內容並
    無不明確，兩造確已達成合意，若兩造間無抵償協議，上訴
    人豈會催告被上訴人履行股權移轉登記。且上訴人於88年買
    受北宏公司之出資額後，期間多次參與會議，並實際參與經
    營，北宏公司每年股東會亦均提出各年度帳冊請股東確認，
    上訴人亦有參加該股東會，並於88年10月 9日當選監察人，
    且其對於以 2億元計算出資額從未爭執。再者，股份之轉讓
    並不以向主管機關辦理登記為要件，兩造既已合意以丙○○
    於北宏公司之股份抵償債務，則股份轉讓已成立，上訴人之
    借款亦已因股權移轉而獲清償。至無法完成登記係因北宏公
    司股東間爭訟而無法取得公司印鑑章所致，又蔡義章任北宏
    公司臨時管理人時未將股權移轉登記予上訴人應屬渠等間就
    職權行使之爭議，被上訴人業已履約，上訴人以被上訴人未
    盡登記義務，主張解除契約，返還借款，自無理由等語，資
    為抗辯。並答辯聲明：(一)上訴及追加之訴均駁回。(二)第二審
    訴訟費用由上訴人負擔。(三)如受不利判決願供擔保請為免假
    執行之宣告。
四、兩造不爭執之事實：
  (一)被上訴人向上訴人借款304萬7465元， 兩造曾於88年間協議
    將被上訴人之欠債，以丙○○在北宏公司之股權打 7折轉讓
    予上訴人，以抵償借款債務（下稱抵償協議）。所謂「以股
    權打7折」係指公司 1元之資本額，兩造同意以0.7元為買賣
    價，亦即以0.7元可買到公司1元之資本額。
  (二)被上訴人曾讓與丙○○在北宏公司之出資額64萬8739元予上
    訴人。
  (三)上訴人曾於88年間簽發支票6紙面額共計292萬2510元予謝富
    美。
  (四)上訴人有參與北宏公司股東會開會，擔任北宏公司監察人，
    並為北宏公司甲存支票共同發票人。
  (五)上訴人先後於92年4月 1日、4月15日寄發存證信函定期催告
    被上訴人返還借款596萬3166元（ 或依協議將被上訴人丙○
    ○北宏公司股份過戶予上訴人），復於92年5月5日寄發存證
    信函予被上訴人為解除系爭抵償協議之意思表示，並催告於
    7日內清償上開金額之借款，被上訴人於92年5月 7日收受該
    存證信函。
五、茲就兩造爭點分述如下：
  (一)上訴人業已受讓被上訴人丙○○之出資股權，兩造已經合意
    以股權抵償債務：
  1.查據上訴人於原審提出之起訴狀自陳「原告（即上訴人）曾
    以桃園府前郵局第695號存證信函催告被告（即被上訴人）.
    ..，或依協議轉移股份，…顯然無法履行股份抵償之協議，
    原告不得不以桃園府前郵局第1023號存證信函函告解除股份
    抵償借款協議之意思表示，並請求清償借款。」，有起訴狀
    可稽（見原審卷第10頁）　並提出原證1至4存證信函（見原
    審卷第13至27頁），其內容為催告被上訴人「履行股份抵償
    之協議」，更主張被上訴人「無法履行股份抵償之協議」，
    故「解除股份抵償借款協議」，足證上訴人受讓北宏公司之
    股權係以被上訴人丙○○之股權抵償債務，上訴人始會催告
    被上訴人轉移股份，顯然兩造間就系爭契約意思表示內容一
    致。
  2.又證人即曾任北宏公司臨時管理人之蔡義章證稱：「大家曾
    經推上訴人乙○○出來看帳，他也有參加過好幾次會」等語
    （見原審卷第103頁）；證人曾徵證稱「（ 乙○○有否加
    入北宏公司？多少股？）有加入。多少股不清楚。」「（如
    何知道乙○○有加入北宏公司？）我是股東之一，他有來開
    會。」「（提示支票，證人是否知道乙○○的印章。）曾收
    過類似支票，看過乙○○的章。」等語；證人張建隆證稱「
    （是否為北宏公司股東？）是。」「（乙○○有否加入北宏
    公司？多少股？）有加入，不知多少股。」「（如何知道乙
    ○○加入北宏公司？）他有去開會。」「（提示被上證九，
    有無你的印章？）無。當時規定支票要蓋監察人的章，故有
    蓋乙○○的章。」等語（見本院卷2第7至9頁）。 又依被上
    訴人所提出上訴人不爭執真正之北宏公司90年 6月18日股東
    臨時座談會會議記錄所示（主席為蔡義章、出席股東包含上
    訴人），載有：「五、討論事項：5.股份問題：乙○○部分
    股份由蔡義章與丙○○兩人共同會同乙○○至律師處立切結
    書。」等內容（見原審卷第50頁），可見上訴人自丙○○、
    蔡義章（即原應屬謝富美部分）分別受讓北宏公司之出資無
    訛。又，上訴人不爭執真正之91年 7月16日北宏公司股東臨
    時會會議記錄，亦記載：「五、鄭秋來之股權如何認同？決
    議：公司改組迄今鄒先生即為本公司股東，因前郭董事之訴
    訟，未能使印，至今未能提出變更登記、待訴訟完了後正式
    變更。」之內容（見原審卷第59頁），可知北宏公司已肯認
    上訴人為其公司股東。再，上訴人並多次參與北宏公司股東
    會議，行使股東權利，且經其他股東之同意，擔任北宏公司
    監察人，行使監察人職權，亦有被上訴人所提出上訴人出席
    之北宏公司88年7月5日、88年10月 9日臨時股東會會議記錄
    、91年4月20日股東大會紀錄及前述90年6月18日股東臨時座
    談會會議記錄等影本可參（見原審卷第47、49、50、52頁）
    ，且上訴人又為北宏公司甲存支票共同發票人，有支票影本
    及台灣中小企業銀行宜蘭分行94年1月28日94宜蘭字第00034
    號函可稽（見本院卷1第161頁、卷2第14頁），而上訴人前
    於對被上訴人提出詐欺告訴，復於台灣士林地方法院檢察署
    91年度偵字第11029號偵查案件中，自承其有同意以股份抵
    債，其他股東亦同意其當股東，其亦有在該公司票上蓋其印
    章，該案件並經檢察官為不起訴處分，有不起訴處分書影本
    存卷足參（見原審卷第61頁）。
  3.由上可見，上訴人業已受讓被上訴人丙○○之出資股權，而
    為北宏公司之股東，兩造間就股權轉讓乙節已達成合意，且
    上訴人於購買股權後，已多次列席北宏公司股東會，至於上
    訴人於投資前所瞭解公司營運狀況之情形，本為上訴人個人
    之考量，與是否達成協議之判斷無涉，上訴人主張股權之內
    容為何、為何人之股權，有欠明確云云，即非實在。
  (二)兩造係以實際出資額2億元為基準計算股權數額：
  1.查證人張建隆證稱：「（1.請問證人當時如何計算債權人與
    股數。2.為何後來公司只登記2980萬元。）1. 公司欠我600
    多萬元，以2億作為公司資本，按比例計算我的股數。2. 後
    來我未參與。」；證人曾徵證稱「（當時如何計算債權人
    與股數？為何後來公司只登記2980萬元）因負債太多，以２
    億作資本，因之前只登記2980萬元，故以此作為登記數額。
    」「（登記2980萬元，你以多少股份算出？）以同樣比例套
    進登記資本額計算。」（見本院卷2第8、9頁）； 證人蔡義
    章亦證稱：「（請問證人為何會簽原審卷第58頁被證 4之協
    議書？）這個是當初被告甲○○說他把所有的借款都列入股
    權部分，但是我有跟他說的很清楚，台中部分不能全算在我
    的，所以他把原來全算在我名下的部分剔除，要我轉讓出來
    ，所以才會寫這1份協議書。」「（1、提示原審卷被證4，
    出資轉讓協議書，請問證人如何計算出轉讓之股份？ 2、以
    2980萬或2億打7折？）1、 乙○○付款給謝富美，甲○○自
    己計算的。2、公司以2億元作為負債，以2980萬元登記。」
    等語（見原審卷第102頁、本院卷第10頁）， 查依據登記資
    本額計算蔡義章名下之登記資本額僅315萬8800元， 有公司
    股東名簿可稽（見本院卷2第117頁），如依上訴人主張應以
    登記資本額計算，則蔡義章將全部登記股權移轉給上訴人尚
    有不足，焉有可能只將股權中部分移轉上訴人部分保留，足
    見雖北宏公司登記資本額僅2980萬元，有公司基本查詢資料
    可參（見本院卷第116頁），不過兩造間同意以2億元為北宏
    公司之出資額，應按比例套進登記資本額計算各股東之股權
    ，兩造間確對以實際出資額２億元為基準計算股權數額乙節
    ，已達成合意。
　2.查87年12月1日北宏公司座談會結論載明：「1. 公司總負債
    金額1億8870萬元正。 2.債權人同意依債權比例做為股東資
    金總公司資本以２億元為準」等情（見本院卷1第107頁）
    ，北宏公司債權人已同意以２億元為公司之資本額。又北宏
    公司91年1月27日股東會記錄亦載：「九、討論事項：(一) 審
    查89年度帳冊（試算表、損益表、資產負債表、財產目錄表
    及各種補助報表）。決議：89年度帳冊經各股東審查，原則
    通過。」依該會議記錄所附試算表貸方科目6.「資本主投資
    」金額「200,000,000」 及所附資產負債表貸方科目「資本
    主投資」金額「200,000,000」等情（見本院卷１第109頁）
    ，均足證北宏公司各債權人股東均同意以2億元為北宏公司
    之資本額。再如前述，上訴人於88年買受北宏公司之股權，
    期間多次參與會議，88年10月 9日且獲選為北宏公司監事，
    且為北宏公司甲存支票之共同發票人，實際參與經營，且掌
    管財務支出，北宏公司於股東會亦提出年度帳冊請股東確認
    ，有91年度股東會審查90年度帳冊之記錄，乙○○亦有參加
    該股東會，有北宏公司91年度股東大會可考（見本院卷１第
    115頁）。上訴人參與上開北宏公司會議，對於應以2億元計
    算出資額乙節從未爭執，事後再辯稱係以登記資本額2980萬
    元為計算基礎，並不可採。
  (三)上訴人給付謝富美292萬2510元部分， 係另向謝富美購買登
    記在蔡義章名下股權：經查證人謝富美結證「大約是在84年
    到86年間左右和我借的，前後來來往往有借有還，到最後是
    86年5月大約欠我新台幣417萬6000元左右，我們有結算過，
    之後他們本來是要我加入股東，因為不瞭解公司且住在台中
    ，所以我不願意，但是被告（即被上訴人）丙○○跟我說有
    人要入股，錢就可以還給我，後來就介紹原告（即上訴人）
    鄭秋來給我認識，他們意思是說這個人要加入他們公司，以
    欠我的錢以 7折的比例來折算，再用這筆錢來償還我的債務
    。等於由原告乙○○給我292萬元，也就清償欠我400多萬元
    的債務，由原告乙○○加入當他們的股東。當初沒有在場談
    ，是用電話聯絡，我有跟原告乙○○通過電話，他也有開支
    票給我，是當場交給我的，交支票給我的時候，被告２人都
    沒有在場。」「（ 乙○○給付你292萬元的事情蔡義章先生
    是否清楚？）他清楚，因為他有跟我提議過，他有跟我說過
    要找原告乙○○以７折來買我原來可以認的股份部分，問我
    是否同意，所以他知道這個事情。」等語（見原審卷第96、
    98頁），於本院審理中證稱「因甲○○、丙○○欠我錢，要
    我加入北宏公司股東，我不要，有天被上訴人找乙○○幫我
    還款，甲○○說只還七成，乙○○開票給我」等語（見本院
    卷第56頁）。而蔡義章則證稱：「被告（即被上訴人）原先
    是開北宏公司，被告丙○○是負責人，他是自己公司後來經
    營垮了，所以要找我們債權人要下去做股東，我也是債權人
    之一，被告是總共經由我借了2000多萬元，... 後來公司改
    組，他們把我們這些債權人都列為股東」「（謝富美與被告
    的債權關係你是否清楚？）是我經手介紹的。被告與謝小姐
    借了300、400萬元左右，後來是原告乙○○買下謝富美要入
    股的股份，是用７折的比例買的，後來是原告乙○○自己跟
    謝小姐接觸，後來原告乙○○是給謝富美７折的錢，是按照
    被告丙○○開給謝富美票據金額7折的錢，大約將近300萬，
    我也不記得了。」「（提示證人簽名出具之「出資轉讓協議
    書」是否為真正？）是的。」「（請問證人為何會簽此份協
    議書？）「這個是當初被告甲○○說他把所有的借款都列入
    股權部分，但是我有跟他說的很清楚，台中部分（指謝富美
    部分）不能全算在我的，所以他把原來全算在我名下的部分
    剔除，要我轉讓出來，所以才會寫這１份協議書。」「（請
    求證人確認你的股份是否要轉讓部分給原告乙○○？）我當
    初是說台中部分不能算我的，是否要讓給原告乙○○不是我
    的權利，但是這部分是原告乙○○買去的，當初這部分就是
    要轉給原告鄭秋來沒有錯。」等語（見原審卷第99至102 頁
    ）。參酌被上訴人所提出87年12月1日北宏公司改組第1次座
    談會會議記錄，載有「債權人同意依債權比例作為股東資金
    」等內容（見原審卷第157頁背面）， 足見北宏公司於87年
    間即由債權人協議以債作股之方式進行改組，而上訴人於88
    年間給付謝富美上開款項，係協議購買承受謝富美得入股北
    宏公司之權利，非付款給被上訴人作為兩造間成立借貸關係
    之合意，因股權買賣本非要物契約，而為諾成契約，謝富美
    縱未取得股權，不影響與上訴人間契約之有效成立。北宏公
    司債權人同意以股權抵償債務時，謝富美固表示不願參加公
    司為股東，乃將股權登記在蔡義章名下，嗣乙○○與謝富美
    成立股權買賣契約後，指示由蔡義章履行股權移轉義務，蔡
    義章亦同意將該部分股權轉讓予上訴人，上訴人係向謝富美
    購買股權，殆無可疑，又北宏公司90年 6月18日會議記錄亦
    載「五、討論事項：5.股份問題：乙○○部份股份由蔡義章
    與丙○○兩人會同乙○○至律師處立切結書。」（見原審卷
    第50頁），可證上訴人有同意自蔡義章移轉股份，才會由蔡
    義章、丙○○會同乙○○至律師處立切結書。被上訴人丙○
    ○與蔡義章原各負有移轉股權給乙○○之義務，２人同至律
    師處書立切結書，本為情理之常，上訴人主張此部分為借貸
    關係，尚不足採。
  (四)本件股權轉讓合於公司法第111條之規定，系爭抵償協議，
    上訴人不得解除：
  1.按有限公司股份，即出資之轉讓，應依公司法第 111條規定
    辦理，依該條第1至第2項規定「股東非得其他全體股東過半
    數之同意，不得以其出資之全部或一部，轉讓於他人。前項
    轉讓，不同意之股東有優先受讓權；如不承受，視為同意轉
    讓，並同意修改章程有關股東及其出資額事項。」此規定，
    係出資轉讓之生效條件；讓與人與受讓人間出資轉讓之成立
    要件，只需當事人間意思表示合致即為已足。至於向公司辦
    理過戶即轉讓登記，乃屬對抗要件，除公司章程另明定應由
    讓與人與受讓人雙方共同為之外，只須受讓人一方請求，公
    司即應予辦理。故「股份之轉讓，不以向主管機關辦理登記
    為要件，不發生讓與人應否協同受讓人向主管機關請求辦理
    移轉登記之問題。至於公司法第403條第1項規定：『公司及
    外國公司登記事項如有變更時，應於變更後15日內，向主管
    機關申請為變更之登記』，乃主管機關有關於公司管理之行
    政事項，並非股權轉讓之效力規定。」（最高法院86年度台
    上字第2440號判決意旨參照）。
  2.查本件股份88年間轉讓時被上訴人非董事只是股東，為上訴
    人所不爭執，並經公司股東過半數同意，上訴人且被選為監
    察人，有北宏公司88年7月5日、 10月9日會議紀錄可考（見
    原審卷第47至49頁），合於公司法第 111條之規定，於上訴
    人同意以丙○○於北宏公司股份抵償債務後即成立，至於未
    辦理登記，係因股東涉訟，公司印鑑章無法取得，致未完成
    登記，此由北宏公司原任董事郭順鎰，曾經股東蔡義章等人
    聲請原法院於89年 9月16日以89年度裁全字第2387號假處分
    裁定，禁止其行使董事職權，另由蔡義章聲請台灣宜蘭地方
    法院於80年10月30日以89年度司字第 3號裁定選任其為臨時
    管理人，嗣再經郭順鎰聲請台灣宜蘭地方法院於92年 1月24
    日以91年度司字第11號裁定將蔡義章擔任北宏公司臨時管理
    人之資格予以解任等情足稽，業經本院調卷核閱屬實，並有
    上開裁定影本足參，足見北宏公司確有因董事代表權爭執涉
    訟致無法辦理股東移轉登記之情屬實，因北宏公司董事代表
    權爭訟問題，一時未能完成變更登記，要屬不可歸責於被上
    訴人之事由，自難認定被上訴人確有違約未履行系爭抵償協
    議之事實。是以，被上訴人已完成轉讓股權之義務，上訴人
    主張被上訴人不履行系爭抵償協議乙節，即不足憑採，其所
    為解除系爭抵償協議之意思表示，自不生解除之效力，準此
    ，上訴人主張應回復原借貸關係，即非有據。
  (五)被上訴人已經依約定移轉股權：查北宏公司為變更登記時雖
    僅登記資本額為2980萬元，但各股東持股以實際出資額２億
    元計算，已如前述，而以打７折方式換算股權，亦為兩造所
    不爭執，依兩造不爭執事實，被上訴人欠上訴人之金額為
    304萬7465元（不含謝富美部分292萬2510元），因公司資本
    額係以打７折計算，得受讓之公司資本額為435萬3521元（
    0000000÷0.7=0000000小數點以下四捨五入），又北宏公司
    實際資本額為２億元，上訴人所有債權額得占公司資本額之
    百分比為2.1768（0000000÷000000000= 2.1768%小數點第4
    位以下四捨五入），而公司登記資本額為2980萬元，換算後
    上訴人得登記公司資本額為64萬8686元（00000000×2.1768
    %=648686小數點以下四捨五入）。因依上訴人主張被上訴人
    丙○○已移轉公司登記資本額中之64萬8739元之出資額予上
    訴人，顯然被上訴人已經移轉出資額完足，並無所謂尚未移
    轉之出資額及尚應返還之款項。
六、綜上所述，上訴人依據借貸關係主張返還借款，為不足採，
    從而，上訴人本於消費借貸請求被上訴人連帶給付606萬
    3166元，及其中596萬3166元部分， 自起訴狀繕本送達之翌
    日起，其中10萬元部分，自準備書繕本送達翌日起，均至清
    償日止，按年利率5%計算之利息，為無理由，應予駁回。其
    假執行之聲請，亦失所附麗，應併予駁回。此部分原審為上
    訴人敗訴之判決及駁回其假執行之聲請，並無不合。上訴意
    旨指摘原判決不當，求予廢棄改判，為無理由，應予駁回上
    訴。又上訴人在本院追加備位聲明訴請被上訴人丙○○應移
    轉北宏公司出資額540萬661元予上訴人暨被上訴人應連帶給
    付上訴人228萬2703元及自起訴狀繕本送達翌日起，按年利
    率5%計算之利息，因被上訴人已經移轉出資額完足，並無所
    謂尚未移轉之出資額及尚應返還之款項，上訴人此部分追加
    之訴亦無理由，應併予駁回，假執行之聲請，失所附麗，應
    併予駁回。
七、本件事證已明，兩造其餘攻擊防禦方法，經本院審酌後於判
    決結果不生影響，爰不逐一詳予論述，附此敘明。
八、據上論結，本件上訴及追加之訴均無理由，依民事訴訟法第
    449條第1項、第78條，判決如主文。
中　　華　　民　　國　　94　　年　　5　　月　　 3  　 日
　　　　　　　　　民事第7庭　審判長法　官　鄭三源
                                   法  官  王聖惠
                                   法  官  黃嘉烈
正本係照原本作成。
如不服本判決，應於收受送達後20日內向本院提出上訴書狀，其
未表明上訴理由者，應於提出上訴後20日內向本院補提理由書狀
（均須按他造當事人之人數附繕本）上訴時應提出委任律師或具
有律師資格之人之委任狀；委任有律師資格者，另應附具律師資
格證書及釋明委任人與受任人有民事訴訟法第466條之1第 1項但
書或第2項（詳附註）所定關係之釋明文書影本。
中　　華　　民　　國　　94　　年　　5　　月　　  4　  日
　　　　　　　　　　　　　　　　　書記官　倪淑芳
附註：
民事訴訟法第四百六十六條之一（第一項、第二項）：
對於第二審判決上訴，上訴人應委任律師為訴訟代理人。但上訴
人或其他法定代理人具有律師資格者，不在此限。
上訴人之配偶、三親等內之血親、二親等內之姻親，或上訴人為
法人、中央或地方機關時，其所屬專任人員具有律師資格並經法
院認為適當者，亦得為第三審訴訟代理人。
